臺灣宜蘭地方法院刑事判決
110年度交訴字第61號
公  訴  人  臺灣宜蘭地方檢察署檢察官
被      告  張浡濠




上列被告因過失致死案件，經檢察官提起公訴（110年度偵字第6
558號），於準備程序中，被告就被訴事實為有罪之陳述，經告
以簡式審判程序之旨，並聽取公訴人、被告之意見後，本院合議
庭裁定由受命法官獨任進行簡式審判程序，並判決如下：
    主  文
張浡濠犯過失致人於死罪，處有期徒刑陸月，如易科罰金，以新
臺幣壹仟元折算壹日。
    犯罪事實
一、張浡濠於民國110年7月13日16時42分許駕駛車牌號碼000-00
    00號自用小客車沿宜蘭縣冬山鄉冬山路2段由北往南方向行
    駛，行經上開路段與大安路之交岔路口前時，本應注意不得
    超速行駛，且應注意車前狀況，並隨時採取必要之安全措施
    ，而依當時天候晴，日間有自然光線，柏油路面乾燥無缺陷
    ，亦無障礙物，視距良好，並無不能注意之情事，竟疏未注
    意及此，貿然直行通過，適有陳美玲騎乘車牌號碼000-0000
    號普通重型機車沿同方向行駛於機慢車道至上開交岔路口左
    轉彎時，本應注意依二段式左轉，且轉彎時應注意左側直行
    來車，竟疏未注意及此，貿然左轉彎，二車遂發生碰撞，造
    成陳美玲受有脊椎脊髓損傷(高位)、頭部外傷合併顱內出血
    、肝脾撕裂傷、右徑骨骨折、左額撕裂傷、額頭擦傷、鼻樑
    擦傷、右踝撕裂傷、右手肘挫傷、背部擦挫傷等傷害，經送
    醫急救後仍於110年7月14日8時11分許不治死亡。張浡濠於
    肇事後，在有偵查權之公務員或機關發覺其犯罪前，即向到
    場處理之警員承認為肇事者，自首而接受裁判。
二、案經陳美玲之子游培宏告訴及臺灣宜蘭地方檢察署檢察官自
    動檢舉偵查起訴。
    理  由
壹、程序部分
    被告張浡濠所犯之罪，非死刑、無期徒刑、最輕本刑為3年
    以上有期徒刑之罪或高等法院管轄第一審之案件，被告於準
    備程序中，就前揭被訴事實為有罪之陳述，經告以簡式審判
    程序之旨，並聽取被告與公訴人之意見後，本院認無不得或
    不宜改依簡式審判程序進行之處，爰依刑事訴訟法第273條
    之1第1項、第284條之1規定，裁定本案行簡式審判程序。是
    本案之證據調查，依刑事訴訟法第273條之2規定，不受同法
    第159條第1項、第161條之2、第161條之3、第163條之1及第
    164條至第170條規定之限制，合先敘明。
貳、實體部分
一、認定犯罪事實所憑之證據及理由：
(一)上開犯罪事實，業據被告於本院準備程序及審理時均坦承不
    諱（見本院卷第39頁至第41頁、第51頁至第55頁），核與證
    人即告訴人游培宏於警詢、偵查中指述、證人陳春風於警詢
    證述之情節相符（見相卷第22頁至第27頁、第65頁至第66頁
    ），並有羅東聖母醫院診斷證明書、道路交通事故調查報告
    表(一)(二)、道路交通事故現場圖、事故現場照片、行車紀
    錄器及監視器擷取畫面、交通部公路總局臺北區監理所基宜
    區車輛行車事故鑑定會鑑定意見書、證號查詢汽(機) 車駕
    駛人資料、汽(機) 車車籍資料、相驗屍體證明書、檢驗報
    告書等在卷可憑（見相卷第28頁至第31頁、第36頁至第55頁
    、第69頁至第77頁、第111頁至第112頁）。綜上足認被告前
    開任意性自白與事實相符，而堪採信。
(二)按汽車係指在道路上不依軌道或電力架線而以原動機行駛之
    車輛（包括機車）；行車速度，依速限標誌或標線之規定，
    無速限標誌或標線者，應依下列規定：一、行車時速不得超
    過五十公里；汽車行駛時，駕駛人應注意車前狀況及兩車並
    行之間隔，並隨時採取必要之安全措施；機車行駛之車道，
    應依標誌或標線之規定行駛；無標誌或標線者，依下列規定
    行駛：三、變換車道時，應讓直行車先行，並注意安全距離
    ；機車行駛至交岔路口，其轉彎，應依標誌或標線之規定行
    駛；無標誌或標線者，應依第102條及下列規定行駛：一、
    內側車道設有禁行機車標誌或標線者，應依兩段方式進行左
    轉，不得由內側或其他車道左轉，道路交通安全規則第2條
    第1項第1款、第93條第1項第1款前段、第94條第3項、第99
    條第1項第3款、第2項第1款分別定有明文。被告為已考領駕
    駛執照之人，對前揭規定自難諉稱不知，而依卷附前揭道路
    交通事故調查報告表(一)、道路交通事故現場圖所載，上開
    路段速限50公里，車禍事故當時天候晴，日間有自然光線，
    柏油路面乾燥無缺陷，亦無障礙物，視距良好，並無不能注
    意之情事，然事故現場被告右前輪煞車痕長達32.3公尺，且
    依卷附行車紀錄器畫面可知，16時6分1秒被害人騎乘機車行
    駛於被告右前方之快慢車道邊線上準備向左轉，16時6分4秒
    被害人已開始在上開交岔路口左轉，此時被告之車輛與被害
    人機車間尚有一個機車停等區縱深之距離，16時6分5秒被告
    撞擊被害人車輛（見相卷第29頁至第30頁、第48頁至第49頁
    ），此外被告於警詢中所稱：當時我看到對方就撞擊到了，
    對方是在我的右前方等語（見相卷第3頁），顯見被告行駛
    至上開交岔路口前，有超速行駛且未注意車前狀況之情形，
    倘被告注意上開情況，且適時採取必要之安全措施，應有足
    夠之時間煞車將傷害降低，甚至不致於撞擊被害人而肇事，
    是被告就本案車禍事故之發生顯有違反前開交通安全規則所
    定注意義務之過失。又本案經送交通部公路總局臺北區監理
    所基宜區車輛行車事故鑑定會鑑定亦同此意見，認：「一、
    陳美玲駕駛普通重機車，行經行車管制號誌正常運作岔路口
    ，由機慢車道未依二段式左轉彎不當，且轉彎時疏未注意左
    側直行來車，為肇事主因。二、張浡濠駕駛自小客車，行經
    行車管制號誌正常運作岔路口，超速行駛，疏未注意車前狀
    況採取安全措施，為肇事次因。」等語，有交通部公路總局
    臺北區監理所基宜區車輛行車事故鑑定會鑑定意見書在卷可
    參（見相卷第111頁至第112頁）。且被害人係因本案車禍事
    故導致全身多處創傷，引發創傷性休克死亡，有羅東聖母醫
    院診斷證明書、臺灣宜蘭地方檢察署相驗屍體證明書、檢驗
    報告書、相驗照片等在卷可參（見相卷第69頁至第107頁）
    ，被告之過失行為與被害人之死亡結果間，具有相當因果關
    係。而依監視器及行車紀錄器畫面截圖及道路交通事故現場
    圖所示（見相卷第29頁、第48頁至第51頁），可知被害人左
    轉彎時未依規定二段式左轉並注意左側來車，倘被害人遵守
    交通規則小心通過，應能有所避免，顯見被害人對本案車禍
    事故發生亦有過失，然縱使被害人有前述過失，亦無法解免
    被告之過失責任，附此敘明。
(三)綜上，本案事證已臻明確，被告犯行洵堪認定，應予依法論
    罪科刑。
二、論罪科刑：
(一)核被告所為，係犯刑法第276條之過失致人於死罪。
(二)又被告肇事後，經報案人或勤指中心轉來資料未報明肇事人
    姓名，處理人員前往現場處理時，被告在場並當場承認為肇
    事人等情，有道路交通事故肇事人自首情形記錄表在卷可稽
    (見相卷第35頁)，合於自首之要件，爰依刑法第62條前段之
    規定減輕其刑。
(三)爰以行為人之責任為基礎，審酌被告駕駛汽車上路，本應小
    心謹慎、切勿搶快，以維護自身及其他用路人之安全，詎其
    疏未注意遵守上開道路交通安全規則之規定，貿然前行，因
    而發生本案交通事故，致被害人因而死亡，並使被害人家屬
    、告訴人痛失母親，所為實值非難；惟念及其犯後坦承犯行
    ，態度尚可，已與告訴人及被害人家屬達成和解，且傾己之
    力賠償告訴人及其家屬共新臺幣（下同）110萬元等情，業
    據被告供述在卷（見本院卷第54頁），並有蘇澳鎮調解委員
    會調解書、中國信託商業銀行匯款單等在卷可參（見本院卷
    第59頁至第63頁），兼衡被告於本院審理中自承高中畢業之
    智識程度，已婚，有兩個小孩需要扶養，小孩分別是8個月
    及6歲，目前從事汽車美容工作，月收入約3萬2千元等一切
    情狀（見本院卷第54頁），量處如主文所示之刑，並諭知易
    科罰金之折算標準。
據上論斷，應依刑事訴訟法第273條之1第1項、第299條第1項前
段，刑法第276條、第62條前段、第41條第1項前段，刑法施行法
第1條之1第1項，判決如主文。
本案經檢察官張鳳清提起公訴，檢察官林禹宏到庭執行職務。
中　　華　　民　　國　110　　年  　11　　月　　 18　　日
                  刑事第四庭  法  官　游皓婷
以上正本證明與原本無異。
如不服本判決應於收受送達後二十日內向本院提出上訴書狀，並
應敘述具體理由；其未敘述上訴理由者，應於上訴期間屆滿後二
十日內向本院補提理由書(均須按他造當事人之人數附繕本)「切
勿逕送上級法院」。
                              書記官　李惠茹
中　　華　　民　　國　　110 　年　　11　　月　　18　　日
附錄所犯論罪科刑法條：
中華民國刑法第276條
因過失致人於死者，處5年以下有期徒刑、拘役或50萬元以下罰
金。